臺灣高等法院刑事判決
110年度上訴字第3441號
上  訴  人  
即  被  告  黃健沛


選任辯護人  陳俊隆律師
上列上訴人即被告因違反毒品危害防制條例案件，不服臺灣桃園
地方法院109年度訴字第1395號，中華民國110年8月13日第一審
判決（起訴案號：臺灣桃園地方檢察署109年度偵字第24752號、
109年度少連偵字第262號、109年度少連偵字第290號、109年度
少連偵字第376號），提起上訴，本院判決如下：
    主  文
上訴駁回。
    事實及理由
一、審理範圍：
　㈠按民國110年6月16日修正公布、同月18日施行之刑事訴訟法
    第348條規定：「（第1項）上訴得對於判決之一部為之。（
    第2項）對於判決之一部上訴者，其有關係之部分，視為亦
    已上訴。但有關係之部分為無罪、免訴或不受理者，不在此
    限。(第3項）上訴得明示僅就判決之刑、沒收或保安處分一
    部為之。」次按同日修正公布、施行之刑事訴訟法施行法第
    7條之13規定：「中華民國110年5月31日修正通過之刑事訴
    訟法施行前，已繫屬於各級法院之案件，於施行後仍適用修
    正前刑事訴訟法第348條規定；已終結或已繫屬於各級法院
    而未終結之案件，於施行後提起再審或非常上訴者，亦同」
    ，其中所稱「已繫屬於各級法院」，與「已繫屬於法院」之
    意義，未盡相同。前者有區分係屬於各個不同審級法院之意
    思，而後者則單純僅指繫屬於法院而言。而各審級法院繫屬
    案件及審理程序均具有高度可分性及獨立性，在原審級判決
    終結前，刑事訴訟法既已修正施行，當事人自應依據新修正
    關於上訴範圍之規定提起上訴，此種釐定方式既不影響當事
    人之期待利益與訴訟防禦權，亦無違程序一貫性原則。故於
    原審級案件終結後提起上訴時，自應以其提起各個不同審級
    上訴時，刑事訴訟法第348條是否已經修正施行，作為究應
    適用新法或舊法決定其上訴範圍之時點依據（最高法院110
    年度台上字第4894號判決意旨參照）。經查，本案係於上開
    規定修正施行後之110年11月24日始繫屬於本院，有本院收
    文戳章附卷可考（本院卷第3頁），是本案上訴之效力及其
    範圍，應依現行刑事訴訟法第348條規定判斷。　
　㈡本件檢察官未提起上訴，上訴人即被告甲○○僅對就刑度上訴
    （本院卷第70頁），故本院以經原審認定如下之事實及論罪
    為基礎，僅就原審判決量刑是否合法、妥適予以審理，且不
    包括沒收部分，合先敘明。
二、原審認定之事實、論罪：
  ㈠原審認定之事實：被告於109年5月間，邀約同案被告沈立駿
    （經原審判決有罪，未上訴）共同發起以販毒為目的之犯罪
    組織，由被告提供資金，同案被告沈立駿則負責指揮組織成
    員同案被告廖欣偉（經原審判決有罪，未上訴）及少年朱○
    川（92年4月生，另經原審少年法庭判決），被告另指揮真
    實身分不詳綽號「小恩」之成年人，而組成販毒集團。嗣被
    告、同案被告沈立駿、廖欣偉及朱○川意圖營利，共同基於
    販賣第三級、第四級毒品之犯意聯絡，由同案被告沈立駿以
    被告提供之資金，購買含有毒品成分之咖啡包供販賣之用，
    同案被告沈立駿再以門號0000-000000之手機作為公機，先
    以「GD養身館」之名義向不特定人發送販毒簡訊，再由同案
    被告廖欣偉及朱○川持公機與買家聯繫並進行交易。桃園市
    警察局桃園分局警員獲悉上開販毒簡訊，於109年7月2日撥
    打上開門號並佯裝為買家，與同案被告廖欣偉相約在桃園市
    ○○區○○街00號之約克汽車旅館進行交易。同日晚間10時55分
    許，同案被告廖欣偉與朱○川攜帶附表所示之毒品咖啡包，
    一同前往約定地點與佯裝為買家之警員碰面，並洽談交易細
    節，經警員當場表明身分而未完成交易。
  ㈡原審之論罪：被告所為，係犯修正前毒品危害防制條例第4 
    條第6 項、第3 項之販賣第三級毒品未遂罪、同條第6 項、
    第4 項之販賣第四級毒品未遂罪、組織犯罪防制條例第3條
    第1 項前段之發起及指揮犯罪組織罪。被告以販賣毒品為目
    的，組成販毒集團，而犯販賣毒品未遂罪及組織犯罪防制條
    例之罪，侵害法益不同，惟行為有所重合，應評價為一行為
    侵害數法益，依刑法第55條前段，從一重之共同販賣第三級
    毒品未遂罪處斷。
三、刑之加重、減輕事由：
　㈠被告辯護人審理時辯稱：被告當時並不曉得少年朱○川之真實
    年紀，是廖欣偉自行吸收少年朱○川，不應認被告與少年朱○
    川共犯本案而依兒童及少年福利與權益保障法第112條第1項
    前段規定，加重其刑云云。然查，被告於原審訊問時自承：
    沈立駿有告訴我，他有找到廖欣偉、朱○川，因為朱○川未滿
    18歲，他問我這樣可不可以，想徵詢我的意見；沈立駿被抓
    ，他會咬朱○川，因為朱○川未滿18歲，可以把刑責丟在他身
    上，這是沈立駿跟我說的等語明確（109年度聲羈卷第499號
    卷第9頁、10頁背面），是被告於本案行為時已知悉朱○川未
    滿18歲，堪以認定，被告辯護人前揭所辯，自無可採。被告
    為本案販賣毒品犯行時已成年，與少年朱○川共同為此犯行
    ，應依兒童及少年福利與權益保障法第112條第1項前段規定
    ，加重其刑。
　㈡被告於偵查及審理中，已自白犯罪，應依修正前毒品危害防
    制條例第17條第2項規定，減輕其刑。
　㈢被告於本案著手於販賣毒品，因遭警查獲而未遂，依刑法第2
    5條第2項規定，減輕其刑。
　㈣被告就本案共同販賣第三級毒品未遂之犯行，分別有前開加
    重及減輕事由，故依法先加重後減輕，並就數減輕事由依法
    遞減之。
四、上訴駁回之理由：
　㈠被告上訴意旨略以：本件被告為未遂犯、偵審皆自白，共可
    減刑2次，最低刑度可以只判處1年9月之有期徒刑，但原審
    量處被告3年2月有期徒刑，實際上只有減刑1次，實為過重
    ，本件並非罪大惡極之犯罪，實無讓被告身陷囹圄之必要。
    被告素行良好，只因一時失察，偶罹刑典，經此教訓後，應
    知所警惕而無再犯之虞，以暫不執行其刑為當，故請宣告緩
    刑，以啟自新，被告願意捐公益捐或服義務勞務等語。
　㈡按個案之裁量判斷，除非有全然喪失權衡意義或其裁量行使
    顯然有違比例、平等諸原則之裁量權濫用之情形，否則縱屬
    犯罪類型雷同，仍不得將不同案件裁量之行使比附援引為本
    案之量刑輕重比較，以視為判斷法官本於依法獨立審判之授
    權所為之量情裁奪有否裁量濫用之情事。此與所謂相同事務
    應為相同處理，始符合比例原則與平等原則之概念，迥然有
    別（最高法院100 年度台上字第21號、第733號刑事判決意
    旨參照）。又刑法第57條之規定，係針對個別犯罪為科刑裁
    量時，明定科刑基礎及尤應注意之科刑裁量事項，屬宣告刑
    之酌定。又裁量權之行使，屬實體法上賦予法院依個案裁量
    之職權，如所為裁量未逾法定刑範圍，且無違背制度目的、
    公平正義或濫用裁量權情形，即無違法可言（最高法院106
    年度台抗字第25號刑事裁定意旨參照）。本案原審就刑之加
    重、減輕事由已說明：被告應依兒童及少年福利與權益保障
    法第112 條第1 項前段規定，加重其刑，應依修正前毒品危
    害防制條例第17條第2項規定、刑法第25條第2 項規定，減
    輕其刑，依法先加重後減輕，並就數減輕事由依法遞減之。
    於量刑時，已就刑法第57條所定各款科刑輕重應審酌之事項
    ，於理由欄內具體說明：被告正值青壯，並有工作能力，竟
    組成販毒集團企圖以販毒謀利，向不特定多數人發送簡訊之
    販毒模式，大幅提高毒品於社會上流通之風險，亦可能使施
    用毒品人口數量增加，實不足取；兼衡本案販毒集團成立時
    間非長，販毒行為又因警員查緝而未遂，且查獲毒品數量非
    鉅，並分別考量被告之犯後態度、素行、智識能力及生活狀
    況等一切情狀，量處被告有期徒刑3年2月，足認原審已基於
    刑罰目的性之考量、刑事政策之取向以及行為人刑罰感應力
    之衡量等因素而為刑之量定，亦無違背公平正義之精神，客
    觀上不生量刑失衡之裁量權濫用。
  ㈢按一行為而觸犯數罪名者，從一重處斷。但不得科以較輕罪
    名所定最輕本刑以下之刑，刑法第55條定有明文。被告所犯
    為修正前毒品危害防制條例第4條第6項、第3項之販賣第三
    級毒品未遂罪、同條第6項、第4項之販賣第四級毒品未遂罪
    、組織犯罪防制條例第3條第1項前段之發起及指揮犯罪組織
    罪，依刑法第55條前段，從一重之販賣第三級毒品未遂罪處
    斷。準此，被告所犯販賣第三級毒品未遂罪，其宣告刑應受
    上開封鎖作用之限制，不得輕於組織犯罪防制條例第3條第1
    項前段之法定最輕本刑即有期徒刑3年，始符合刑法第55條
    但書之規範目的。縱被告得依修正前毒品危害防制條例第17
    條第2項、刑法第25條第2項之規定減輕其刑，然僅止於販賣
    第三級毒品部分，至於輕罪之組織犯罪防制條例第3條第1項
    前段之發起及指揮犯罪組織罪，既無減刑事由，其科刑範圍
    自不受影響（最高法院110年度台上字第270號刑事判決要旨
    參照），故本案所能判處被告之最低刑度為有期徒刑3年，
    上訴理由稱本案可判處之最低刑度為有期徒刑1年9月云云，
    容有誤會。又原判決於為前揭之量刑審酌後，所判處之刑度
    僅較最低刑度提高2月，亦無何量刑過重之情形。另緩刑之
    宣告需以受二年以下有期徒刑、拘役或罰金之宣告為要件，
    本案所能判處被告之最低刑度為有期徒刑3年，未合於刑法
    第74條第1項緩刑之要件，上訴意旨請求宣告緩刑，自無理
    由。
  ㈣從而，原判決關於被告之刑度並無不當，應予維持，被告提
    起上訴，為無理由，應予駁回。
據上論斷，應依刑事訴訟法第368條，判決如主文。　
本案經檢察官黃翎樵提起公訴，檢察官劉俊杰到庭執行職務。
中　　華　　民　　國　　111 　年　　3 　　月　　10　　日
                  刑事第十六庭  審判長法　官 劉嶽承
                                      法　官 廖紋妤
                                      法　官 王耀興　　
以上正本證明與原本無異。
如不服本判決，應於收受送達後20日內向本院提出上訴書狀，其
未敘述上訴之理由者並得於提起上訴後20日內向本院補提理由書
（均須按他造當事人之人數附繕本）「切勿逕送上級法院」。
                                      書記官 蘇佳賢
中　　華　　民　　國　　111 　年　　3 　　月　　10　　日
附錄：本案論罪科刑法條全文　　
修正前毒品危害防制條例第4條
製造、運輸、販賣第一級毒品者，處死刑或無期徒刑；處無期徒
刑者，得併科新臺幣 2 千萬元以下罰金。
製造、運輸、販賣第二級毒品者，處無期徒刑或7 年以上有期徒
刑，得併科新臺幣1 千萬元以下罰金。
製造、運輸、販賣第三級毒品者，處 7 年以上有期徒刑，得併
科新臺幣 7百萬元以下罰金。
製造、運輸、販賣第四級毒品者，處 5 年以上 12 年以下有期
徒刑，得併科新臺幣 3 百萬元以下罰金。
製造、運輸、販賣專供製造或施用毒品之器具者，處 1 年以上
7 年以下有期徒刑，得併科新臺幣1 百萬元以下罰金。
前五項之未遂犯罰之。
組織犯罪防制條例第3條
發起、主持、操縱或指揮犯罪組織者，處 3 年以上 10 年以下
有期徒刑，得併科新臺幣 1 億元以下罰金；參與者，處 6 月以
上 5 年以下有期徒刑，得併科新臺幣 1 千萬元以下罰金。但參
與情節輕微者，得減輕或免除其刑。
具公務員或經選舉產生之公職人員之身分，犯前項之罪者，加重
其刑至二分之一。
犯第 1 項之罪者，應於刑之執行前，令入勞動場所，強制工作
，其期間為 3 年。
前項之強制工作，準用刑法第 90 條第 2 項但書、第 3 項及第
98 條第 2 項、第 3 項規定。
以言語、舉動、文字或其他方法，明示或暗示其為犯罪組織之成
員，或與犯罪組織或其成員有關聯，而要求他人為下列行為之一
者，處 3 年以下有期徒刑，得併科新臺幣 3 百萬元以下罰金：
一、出售財產、商業組織之出資或股份或放棄經營權。
二、配合辦理都市更新重建之處理程序。
三、購買商品或支付勞務報酬。
四、履行債務或接受債務協商之內容。
前項犯罪組織，不以現存者為必要。
以第 5 項之行為，使人行無義務之事或妨害其行使權利者，亦
同。
第 5 項、第 7 項之未遂犯罰之。
附表：
編號 物品 數量 備註  1 咖啡包（含包裝袋5 個，法拉利圖樣） 5包 ⑴驗前總毛重54.71 公克，總淨重47.16 公克，取1.43公克鑑定用罄。 ⑵檢出第三級毒品3,4-亞甲基雙氧苯基乙基胺丁酮（Eutylone）成分，純度約1％。 ⑶檢出微量第三級毒品硝甲西泮（Nimetazepam），純度未達1 ％。 ⑷檢出微量第四級毒品硝西泮（Nitrazepam），純度未達1 ％。  2 咖啡包（含包裝袋5 個，小惡魔圖樣） 5包 ⑴驗前總毛重24.25 公克，總淨重19.15 公克，取1.34公克鑑定用罄。 ⑵檢出第三級毒品4-甲基甲基卡西酮（4-methylmethcathinone、Mephedrone、4-MMC）成分，純度約3％。 ⑶檢出微量第三級毒品甲基-N ,N-二甲基卡西酮（Methyl-N,N-Dimethylcathinone）成分，純度未達1％。